【裁判字號】    92,訴,1110
【裁判日期】    920905
【裁判案由】    履行契約
【裁判全文】
臺灣桃園地方法院民事判決  九十二年訴字第一一一○號
    原      告  壬○○
                戊○○
                癸○○
                丁○○○
                甲○○
                乙○○
                丙○○
    共      同
    訴訟代理人  林凱律師
    被      告  己○○    住桃.
                庚○○    住同.
                辛○○    住同.
右當事人間請求履行契約事件，經本院於中華民國九十二年八月二十二日辯論終結，
判決如左：
    主      文
被告己○○應將坐落桃園縣蘆竹鄉○○○○段營盤坑小段九一地號土地應有部分一萬
分之二三三點一移轉登記予原告壬○○，應有部分一萬分之二三三點一移轉登記予原
告戊○○，應有部分一萬分之二三三點一移轉登記予原告癸○○，應有部分一萬分之
二三三點一移轉登記予原告丁○○○、甲○○、乙○○、丙○○公同共有。
被告庚○○應將坐落桃園縣蘆竹鄉○○○○段營盤坑小段九一地號土地應有部分一萬
分之二三三點一移轉登記予原告壬○○，應有部分一萬分之二三三點一移轉登記予原
告戊○○，應有部分一萬分之二三三點一移轉登記予原告癸○○，應有部分一萬分之
二三三點一移轉登記予原告丁○○○、甲○○、乙○○、丙○○公同共有。
被告辛○○應將坐落桃園縣蘆竹鄉○○○○段營盤坑小段九一地號土地應有部分一萬
分之二三三點一移轉登記予原告壬○○，應有部分一萬分之二三三點一移轉登記予原
告戊○○，應有部分一萬分之二三三點一移轉登記予原告癸○○，應有部分一萬分之
二三三點一移轉登記予原告丁○○○、甲○○、乙○○、丙○○公同共有。
訴訟費用由被告負擔。
    事      實
甲、原告方面：
一、聲明：如主文所示。
二、陳述：
  (一)原告戊○○、壬○○、癸○○、訴外人王明貴（於民國九十一年四月二十二日死
    亡，繼承人為原告丁○○○、甲○○、乙○○、丙○○）及被告己○○等五人於
    民國（下同）七十五年十一月二十一日共同向訴外人陳頂宜購買坐落桃園縣蘆竹
    鄉○○○○段營盤坑小段九一地號土地（下稱系爭土地）內面積四二四點四○八
    坪特定位置土地，惟因系爭土地為農地，無法辦理分割及移轉登記，雙方乃於不
    動產買賣契約書第一條約定：「本件土地係農業用地，暫不能辦理土地分割，日
    後俟政府核准細分時，乙方（即賣方陳頂宜）無條件將本買賣土地過戶予甲方等
    （即買方）取得所有權。」。嗣訴外人陳頂宜於八十四年十一月十九日死亡，經
    陳頂宜之繼承人即被告己○○、庚○○、辛○○、訴外人蔡陳阿豆、李陳紅、張
    陳阿滿、陳麗芳辦理系爭土地分割繼承登記，其中被告己○○、庚○○、辛○○
    各取得系爭土地應有部分一萬分之二八六○。
  (二)被告己○○、辛○○、庚○○為履行被繼承人陳頂宜簽訂之前開不動產買賣契約
    ，復顧及其等三人所擁有系爭土地之權利範圍為一萬分之八五八○，並非全部，
    無法劃分出特定範圍移轉與原告，乃於八十七年十二月十一日與買受人戊○○等
    五人簽訂「買賣讓渡協議書」，將買賣標的由七十五年十一月二十一日不動產買
    賣契約約定之特定範圍變更為應有部分一萬分之三四九六點六。然原告自九十二
    年間起屢次請求被告等依上開協議內容辦理所有權移轉登記，但被告等皆藉故推
    託，原告不得已而提起本訴。
  (三)系爭買賣讓渡協議書所載被告應讓渡之土地權利範圍，乃可分之債務，依民法第
    二七一條規定，被告三人應平均負擔，而該讓渡協議書所載之買受人戊○○等五
    人係「共同平均出資」購買，自應平均取得所受讓系爭土地之權利範圍。故原告
    戊○○、壬○○、癸○○得分別向各個被告請求移轉登記系爭土地之應有部分一
    萬分之二三三點一（3496.6÷5÷3=233.1），另原告蘇王秀珠、甲○○、乙○○
    、丙○○則繼承訴外人王明貴之權利而得向被告等為相同請求，並應登記為公同
    共有。
三、證據：提出不動產買賣契約書、買賣讓渡協議書、土地登記謄本、蘆竹郵局第五
    八三號存證信函各一件（以上均為影本）、戶籍謄本二件為證。
乙、被告方面：
    被告己○○、辛○○未於最後言詞辯論期日到場，據其以前到場與被告庚○○所
    為之聲明及陳述略以：
一、聲明：原告之訴駁回。
二、陳述：對於原告主張之事實俱不爭執，惟伊等與系爭土地其餘共有人現正辦理分
    割共有物事宜，原告曾同意於分割共有物辦畢後，始以分割後土地辦理所有權移
    轉登記。
    理      由
一、本件被告己○○、辛○○未於最後言詞辯論期日到場，核無民事訴訟法第三百八
    十六條各款所列情形，爰依原告之聲請，由其一造辯論而為判決。
二、本件原告主張原告戊○○、壬○○、癸○○、訴外人王明貴及被告己○○於七十
    五年十一月二十一日共同向訴外人陳頂宜購買系爭土地內面積四二四點四○八坪
    之特定位置土地，嗣訴外人陳頂宜於八十四年十一月十九日死亡，經陳頂宜之繼
    承人即被告己○○、庚○○、辛○○、訴外人蔡陳阿豆、李陳紅、張陳阿滿、陳
    麗芳辦理系爭土地分割繼承登記，其中被告己○○、庚○○、辛○○各取得系爭
    土地應有部分一萬分之二八六○，被告己○○、辛○○、庚○○為履行被繼承人
    陳頂宜簽訂之前開不動產買賣契約，乃於八十七年十二月十一日與買受人戊○○
    等五人簽訂「買賣讓渡協議書」，將買賣標的由七十五年十一月二十一日不動產
    買賣契約約定之特定範圍變更為應有部分一萬分之三四九六點六等事實，業據其
    提出與所述相符之不動產買賣契約書、買賣讓渡協議書各一件為證，並經被告等
    三人自認屬實，堪信為真實。至被告固辯稱：伊等現正辦理系爭土地分割事宜，
    原告曾同意俟被告辦妥分割共有物後，始履行系爭協議內容云云。惟查，被告三
    人既同意移轉應有部分一萬分之三四九六點六與原買受人戊○○等五人，依法自
    負有使買受人取得系爭土地應有部分一萬之三四九六點六之義務，不因其辦理分
    割共有物而受影響，又被告辯稱原告同意俟辦妥分割共有物後，始履行系爭協議
    乙節，為原告所否認，而被告就此有利於己之事實迄未能舉證以實其說，是被告
    前揭所辯，尚難足採。
三、按數人負同一債務或同一債權，而其給付可分者，除法律另有規定或契約另有訂
    定外，應各平均分擔或分受之，民法第二百七十一條定有明文。查一般土地依通
    常社會交易觀念，其給付非不可分，各債權人按其所享權利比例，分別請求地主
    移轉產權，無礙土地之價值。本件買受人戊○○等五人係共同平均出資購買，自
    應平均取得所受讓系爭土地之權利範圍，被告三人亦應平均負擔移轉義務，又原
    買受人王明貴於九十一年四月二十二日死亡，其權利由原告丁○○○、甲○○、
    乙○○、丙○○繼承，有戶籍謄本二件為證，並為被告所不爭，從而，原告訴請
    被告己○○、庚○○、辛○○分別移轉系爭土地應有部分各一萬分之二三三點一
    予原告戊○○、壬○○、癸○○，另移轉系爭土地應有部分一萬分之二三三點一
    予原告丁○○○、甲○○、乙○○、丙○○公同共有，為有理由，應予准許。
四、據上論結，原告之訴為有理由，依民事訴訟法第三百八十五條第一項前段、第七
    十八條、第八十五條第一項前段，判決如主文。
中      華      民      國    九十二    年      九      月      五      日
                                    臺灣桃園地方法院民事第二庭
~B法      官  劉佩宜
右為正本係照原本作成
如對本判決不服須於判決送達後二十日內向本院提出上訴狀
中      華      民      國    九十二    年      九      月      六      日
~B法院書記官  吳仁心


司法院資訊處製作；財團法人民間司法改革基金會備份。
